臺灣板橋地方法院交通事件裁定　　　　95年度交聲字第1486號
原處分機關　交通部公路總局臺北區監理所
異　議　人　丙○○
上列異議人因違反道路交通管理處罰條例事件，對於交通部公路
總局臺北區監理所中華民國９５年８月１６日所為之處分〔原處
分案號：北監營裁字裁４０－Ｃ00000000號〕，聲明異
議。本院裁定如下：
    主  文
原處分撤銷。
丙○○汽車駕駛人拒絕接受酒精濃度測試之檢定，處罰鍰新臺幣
陸萬元，並吊銷駕駛執照，參年內不得考領駕駛執照。
    理  由
壹、本件原處分機關係以異議人駕駛牌照號碼９７７－ＮＳ號營
    業一般小客車，於民國〔下同〕９５年７月１０日零時１０
    分許，在臺北縣五股鄉○○路○段與四維路口，有「拒絕接
    受酒精濃度測試之檢定」之舉發違規事實，乃依道路交通管
    理處罰條例第３５條第４項，裁決〔一〕「罰鍰新臺幣陸萬
    元整，並吊銷駕駛執照，三年內禁考，罰鍰和駕駛執照限於
    ９５年９月１５日前繳納、繳送」、「上開罰鍰和駕駛執照
    逾期不繳納、繳送之處分：〔一〕自９５年９月１６日起，
　　逾期不繳納者，依法移送強制執行。〔二〕駕駛執照逾期不
　  繳送者，自９５年９月１６日起，逕行註銷駕駛執照。〔三
    〕受處分人未領有駕駛執照，依道路交通管理處罰條例第４
    ３條第２項、第６７條第５項規定，自９５年１０月１０日
    起，三年內得重新考領駕駛執照」；異議人則以：伊於案發
    之際並未飲酒，並配合員警接受酒精濃度測試之檢定等由，
    聲明異議。
貳、按「行為後法律或自治條例有變更者，適用行政機關最初裁
    處時之法律或自治條例。但裁處前之法律或自治條例有利於
    受處罰者，適用最有利於受處罰者之規定。」行政罰法第５
    條定有明文，亦即於行為人行為後，行政罰之法律或自治條
    例有變更者，係採從新從輕原則。又道路交通管理處罰條例
    所定罰鍰、記點、吊銷牌照等，係屬行政罰法中所稱行政罰
    之性質，此參行政罰法第１條、第２條規定可明，自有從新
    從輕原則之適用。道路交通管理處罰條例第３５條、第６７
    條業於９４年１２月２８日，經總統以華總一義字第０９４
    ００２１２５８１號令修正公布，行政院於９５年６月２３
    日，以院臺交字第０９５００８７６８５號令定自９５年７
    月１日施行；其中〔一〕修正前同條例第３５條第３項「汽
    車駕駛人拒絕接受第１項測試之檢定者，處新臺幣六萬元罰
    鍰，並當場移置保管其車輛及吊銷其駕駛執照；如肇事致人
    重傷或死亡者，吊銷其駕駛執照，並不得再考領。」移置於
    同條例第３５條第４項，行政罰成立要件、法律效果均同。
    〔二〕修正前同條例第６７條第２項「汽車駕駛人，曾依第
    ２９條第４項、第３０條第３項、第３３條第２項、第３５
　　條第２項前段、第３項前段、第３７條第３項、第４３條、
　  第６１條第１項第３款之規定吊銷駕駛執照者，三年內不得
    考領駕駛執照。」，修正為「汽車駕駛人，曾依第２９條第
　　４項、第３０條第３項、第３５條第３項前段、第４項前段
　  、第３７條第３項、第４３條、第６１條第１項第３款、第
    ４款後段規定吊銷駕駛執照者，三年內不得考領駕駛執照；
    汽車駕駛人駕駛營業大客車，曾依第３５條第２項規定吊銷
    駕駛執照者，四年內不得考領駕駛執照。」；關於汽車駕駛
    人曾依第３５條第４項前段〔修正前第３５條第３項前段〕
    規定吊銷駕駛執照者，三年內不得考領駕駛執照規定，修正
    前、後其成立要件、法律效果均同。按諸上述，即應適用新
    法。
參、上揭違規事實，業據證人即舉發員警甲○○結證稱「我請異
    議人做三次酒測，但他都不願配合。酒測器開著，但他〔異
    議人〕都不肯吐氣，我有叫他〔異議人〕吐氣，但他〔異議
    人〕不肯。三次後，我說他不肯配合，會開單。」、「他〔
    異議人〕酒測器含著，但不肯吹氣。我叫他〔異議人〕吹氣
    ，但他〔異議人〕不肯，還吸氣。」〔參見本院訊問筆錄〕
    ；異議人口含酒測器『不肯吹氣』，不能認其接受酒精濃度
    測試檢定，口含酒測器『吸氣』，益見該異議人確有『拒絕
    酒精濃度測試檢定』情事。至異議人所舉證人乙○○結證稱
    ：「在警局異議人確實也有酒測，測了三次，我有去派出所
    。」〔參見本院訊問筆錄〕，執之與證人甲○○結證上情相
    較，關於甲○○對異議人先後『參次』要求進行酒精濃度測
    試檢定壹節，貳者同旨，關於證人甲○○證稱異議人口含酒
    測器『不肯吹氣』、『還吸氣』壹節，與證人乙○○結證情
    節異，細索之，苟異議人確實配合接受酒精濃度測試檢定，
    何勞甲○○『先後』『參次』要求異議人進行酒精濃度測試
    檢定？據此酌之，應以證人甲○○結證情節，較洽事理，異
    議人應有『拒絕酒精濃度測試檢定情事』之違規事實。
肆、原處分機關據前開違規事實裁決處分異議人如前，固非無見
    。惟按道路交通管理處罰條例第６５條規定意旨，係指原處
    分於「確定」後始有執行力。乃原處分機關裁決如前，竟逕
    自裁決受處分人「罰鍰和駕駛執照限於９５年９月１５日前
    繳納、繳送」、「上開罰鍰和駕駛執照逾期不繳納、繳送之
    處分：〔一〕自９５年９月１６日起，逾期不繳納者，依法
　　移送強制執行。〔二〕駕駛執照逾期不繳送者，自９５年９
　  月１６日起，逕行註銷駕駛執照。〔三〕受處分人未領有駕
    駛執照，依道路交通管理處罰條例第４３條第２項、第６７
    條第５項規定，自９５年１０月１０日起，三年內得重新考
    領駕駛執照」，以上列處分礙及憲法保障之受處分人依法爭
    訟之權，核非適法。異議人聲明異議爭執否認「拒絕接受酒
    精濃度測試之檢定」之舉發違規事實，非有理由，惟原處分
    既有可議，自應由本院將原處分撤銷，另為適法之處分，如
    主文。
據上論結，應依道路交通案件處理辦法第２０條前段，道路交通
管理處罰條例第３５條第４項前段、第６７條第２項前段，裁決
如主文。
中　　華　　民　　國　　96　　年　　6 　　月　　29　　日
                  交通法庭    法　官    陳福來
以上正本證明與原本無異。
如不服本裁定應於送達後5日內向本院提出抗告狀。
                              書記官    林兆嘉
中　　華　　民　　國　　96　　年　　6 　　月　　29　　日
